臺灣桃園地方法院民事簡易判決
110年度壢簡字第1572號
原      告  魏萱    

被      告  李麟君  
上列當事人間請求損害賠償事件，原告提起刑事附帶民事訴訟，
經本院刑事庭於民國110年6月15日以109年度壢交簡附民字第371
號裁定移送前來，本院於民國111年8月17日言詞辯論終結，判決
如下：
    主    文
一、被告應給付原告新臺幣（下同）186,779元，及自民國109年
    10月16日起至清償日止，按週年利率5%計算之利息。
二、原告其餘之訴駁回。
三、訴訟費用由被告負擔41%，其餘由原告負擔。
四、本判決原告勝訴部分得假執行。但被告如以186,779元為原
    告預供擔保，得免為假執行。
    事實及理由
壹、程序事項
一、按民事訴訟法第255條第1項第3款規定：「訴狀送達後，原
    告不得將原訴變更或追加他訴。但擴張或減縮應受判決事項
    之聲明者，不在此限。」
二、本件原告原起訴聲明為：「（一）被告應給付原告50萬元，
    及自起訴狀繕本送達被告翌日起至清償日止，按週年利率5%
    計算之利息。（二）願供擔保請准宣告假執行。」嗣原告於
    本院審理中就應受判決事項，減縮聲明為：「被告應給付原
    告455,882元，及自起訴狀繕本送達被告翌日起至清償日止
    ，按週年利率5%計算之利息。」（見本院卷第59頁第26、27
    行）此係減縮應受判決事項之聲明，揆諸前揭法條規定，自
    應准許。
貳、實體事項
一、原告主張
　　被告於108年12月5日20時5分許，駕駛車牌號碼000-0000號
    普通重型機車（下稱肇事機車），沿桃園市楊梅區楊新路四
    段往高鐵南路七段方向行駛，行經楊新路四段與高鐵南路七
    段交岔路口時，因未禮讓直行車先行，且未提前30公尺顯示
    方向燈即貿然右轉，撞擊原告駕駛之車牌號碼000-000號自
    小客車（下稱系爭機車），致原告以左腳支撐系爭機車後，
    受有左側膝部挫傷、左側十字韌帶斷裂等傷害。原告因而支
    出醫療費用153,252元、醫療用品費用11,550元、交通費17,
    142元、看護費6萬元，並受有不能工作損失124,530元、精
    神上損害133,526元，共計50萬元。扣除已領取之強制險44,
    118元後，尚有455,882元之損害。爰依民法侵權行為之規定
    ，提起本件訴訟等語，並聲明：如上開減縮後訴之聲明。
二、被告答辯
　　被告於事故發生前並未貿然右轉，本件事故係因系爭機車未
    保持安全距離所致，原告就本件事故與有過失，且原告傷勢
    可能係因自身舊傷所致。原告請求金額中之醫療費在21,142
    元範圍內不爭執，然複製費1,250元非醫療所必要，應予扣
    除。又入住雙床病房之差額及自費材料費130,860元均非必
    要費用。看護費用部分原告並無看護必要；工作損失部分原
    告並未請假仍正常出勤，且原告應以事故前之薪資計算工作
    損失；醫療用品11,550元部分不爭執；交通費部分原告未提
    出證據證明；又原告請求慰撫金數額過高等語。並聲明：（
    一）原告之訴駁回。（二）願供擔保請准宣告免假執行。
三、被告於108年12月5日20時5分許，肇事機車沿楊新路四段往
    高鐵南路七段方向行駛，行經楊新路四段與高鐵南路七段交
    岔路口，於右轉後與原告駕駛之系爭機車發生碰撞等事實，
    業經本院調取臺灣桃園地方檢察署109年度偵字第20176號偵
    查卷宗（下稱偵卷），核閱調查筆錄、道路交通事故現場圖
    、調查事故報告表、監視器影像截圖及交通事故照片等資料
    附卷可佐（見偵卷第11至21、33至39、41至47、57至79頁）
    。且為被告所不爭執，堪信原告主張為真實。
四、原告復主張被告應負完全過失責任，賠償455,882元，為被
    告所否認，並以前詞置辯。是本件爭點即為：（一）被告是
    否應負損害賠償責任？（二）原告是否與有過失？（三）原
    告得請求賠償之金額若干？茲分述如下：
（一）被告是否應負損害賠償責任？
　　⒈按民法第191條之2前段規定：「汽車、機車或其他非依軌
      道行駛之動力車輛，在使用中加損害於他人者，駕駛人應
      賠償因此所生之損害。」次按道路交通安全規則第102條
      第1項第2款規定：「右轉彎時，應距交岔路口30公尺前顯
      示方向燈或手勢，換入外側車道、右轉車道或慢車道，駛
      至路口後再行右轉。」
　　⒉查肇事機車於事故前行經楊新路四段與高鐵南路七段交岔
      路口，並未顯示右轉方向燈即行右轉，後方系爭機車隨即
      與肇事機車發生碰撞等情，有監視器影像截圖在卷可參（
      見偵卷第57、59頁）。可知被告駕駛肇事機車行經事故地
      點時，因未顯示右轉方向燈即行右轉，致系爭機車閃避不
      及與肇事機車發生碰撞，而肇生本件事故。
　　⒊而依當時天氣雨，夜間有照明，柏油路面濕潤無缺陷亦無
      障礙物，視距良好等一切情狀，有道路交通事故調查報告
      表（一）在卷足憑（見偵卷第45頁），並無不能注意之情
      事，被告竟疏未注意而未顯示方向燈即右轉彎，足見被告
      具過失甚明。揆諸前揭規定，被告自應就原告所受之損害
      ，負侵權行為之損害賠償責任。
（二）原告是否與有過失？
　　⒈按民法第217條第1項規定：「損害之發生或擴大，被害人
      與有過失者，法院得減輕賠償金額，或免除之。」次按道
      路交通安全規則第94條第1項前段規定：「汽車在同一車
      道行駛時，除擬超越前車外，後車與前車之間應保持隨時
      可以煞停之距離」。
    ⒉查肇事機車於事故前行經楊新路四段與高鐵南路七段交岔
      路口，系爭機車距離肇事機車約僅半台普通重型機車之車
      身長度，嗣肇事機車右轉彎後，系爭機車隨即與肇事機車
      發生碰撞等情，有上開監視器影像截圖在卷可參（見偵卷
      第57、59頁）。次查原告於警詢時自陳：其發現肇事機車
      右轉時距離肇事機車約0.5公尺，時速約50公里等語（見
      偵卷第35頁）。可知原告駕駛系爭機車因未與肇事機車保
      持隨時可煞停之距離，致肇事機車右轉彎時，系爭機車煞
      停不及而與肇事機車發生碰撞。
    ⒊而依當時天氣雨，夜間有照明，柏油路面濕潤無缺陷亦無
      障礙物，視距良好等一切情狀，有道路交通事故調查報告
      表（一）在卷足憑（見偵卷第45頁），並無不能注意之情
      事，原告竟疏未注意而未與肇事機車保持安全距離，足見
      原告與有過失甚明。本院斟酌本件事故發生時雙方各項情
      狀，認本件事故之發生，被告應負擔60%、原告應負擔40%
      之過失責任。
（三）原告得請求賠償之金額若干？
　　⒈醫療費
　　　⑴按民法第193條第1項規定：「不法侵害他人之身體或健
        康者，對於被害人因此喪失或減少勞動能力或增加生活
        上之需要時，應負損害賠償責任。」
　　　⑵查原告因本件事故受有左膝部挫傷及左膝十字韌帶斷裂
        之傷害，有天成醫院及林口長庚醫院診斷證明書在卷可
        參（見附民卷第23、25頁）。被告雖辯稱原告原有舊傷
        等語。然經本院刑事庭函詢天成醫院，天成醫院以109
        年12月17日天成秘字第1091217002號函稱：「魏君108
        年12月5日之診傷勢為受傷初期（急性期），軟組織腫
        大的關係，其X光影像檢查無法確認有無左膝十字韌帶
        斷裂之情形，故建議魏君需定期返院門診追蹤；魏君於
        109年1月16日返診骨科門診時，其骨科主治醫師考量魏
        君對復健治療效果不佳，因此向魏君說明病情後，開立
        轉診單建議轉診至林口長庚醫學中心進一步檢查治療，
        故魏君109年1月16日轉診之傷勢與108年12月5日之診傷
        勢為同一受傷所引起。」（見109年壢交簡字第3169號
        卷，下稱壢交簡卷，第33、34頁）足認原告左膝十字韌
        帶斷裂之傷勢，確實因本件事故所致。
　　　⑶而原告因此支出醫療費用共153,252元，有醫療費用收據
        在卷可參（見附民卷第31至57頁）。然其中住院治療期
        間入住雙床病房之費用4,000元，係依原告填選之優先
        順位安排入住並非醫囑安排，有林口長庚醫院111年7月
        4日長庚院林字第1110650601號函文在卷可參（見本院
        卷第83頁），是此部分金額應予扣除，原告得請求之醫
        療費用即為149,252元【計算式：153,252-4,000=149,2
        52】。
　　　⑷被告固辯稱複製費與自費項目非治療所必要等語。然複
        製病歷、單據及診斷證明書，係屬原告證明所受損害而
        為之必要支出，自屬因本件事故所生之損害，被告此部
        分所辯，並不可採。而自費項目部分，依上開林口長庚
        醫院函文所示，自費項目均屬手術中使用之材料費用，
        且均有醫療上之適應症（見本院卷第83頁），是應認自
        費項目係就治療原告傷勢所必要，被告此部分所辯，並
        不可採。
　　⒉醫療用品費
　　　原告因本件事故支出醫療用品費用11,550元，有統一發票
      在卷可參（見附民卷第67、67-2頁），且為被告所不爭執
      （見本院卷第12頁反面），是原告此部分請求，應屬有據
      。
　　⒊交通費
　　　原告因本件事故至天成醫院就診12次，單趟車資約為109
      元；至林口長庚醫院就診9次，單趟車資約為807元，有醫
      療費用收據及車資價查詢結果在卷可參（見附民卷第34至
      57、65頁）。是原告得請求之交通費即為17,142元【計算
      式：109×12×2+807×9×2=17,142】，原告此部分請求，應
      屬有據。
　　⒋看護費
　　　原告因本件事故於109年4月9日住院，於109年4月11日出
      院，出院後需專人看護1個月，有林口長庚醫院診斷證明
      書在卷可參（見附民卷第25頁）。然查原告自109年4月9
      日起至4月24日請假，不計週休二日之4月25、26日後，10
      9年4月27日即未再請假，有原告出勤明細表在卷可參（見
      本院卷第60頁），是堪認原告需專人照護之時間，應僅有
      109年4月9日起至26日止，共計18日。而原告主張以每日2
      ,000元計算看護費，尚屬公允，是原告得請求之看護費應
      為36,000元【計算式：18×2,000=36,000】。
　　⒌不能工作損失
　　　⑴原告主張因本件事故受有不能工作之損失124,530元等語
        。本件原告自陳自109年5月起，除就診日外有正常上班
        等語（見本院卷第59頁第9行）。而查原告提出之出勤
        明細表所示，原告於本件事故發生後至109年5月前，工
        傷假之日數共24日，而109年5月起，其就診日數為109
        年5月14、20日、6月4、20日、7月6日、8月12日及9月7
        日，共7日，有醫療費用收據在卷可參（見附民卷第41
        至57頁）。復比對上開出勤明細表，原告有請假之日期
        分別為109年5月20日、8月12日及9月7日，共3日。是應
        認原告因本件事故不能工作之日數共27日。
　　　⑵查原告每月之薪資為41,510元，有薪資單在卷可參（見
        附民卷第61、63頁）。被告雖抗辯此係事故發生後之薪
        資單等語。然查原告於108年8月20日起及受僱於同一公
        司，有服務證明書在卷可參（見附民卷第59頁）。且原
        告提出之薪資單亦自109年4月起（見附民卷第61頁），
        與原告請求工作損失之期間密接，應認原告提出之薪資
        單可採。是以此計算原告得請求之工作損失即為37,359
        元【計算式：41,510×27/30=37,359】。
　　⒍精神慰撫金
　　　按民法第195條第1項前段規定：「不法侵害他人之身體、
      健康者，被害人雖非財產上之損害，亦得請求賠償相當之
      金額。」次按人格權遭遇侵害，受有精神上之痛苦，而請
      求慰藉金之賠償，其核給之標準，須斟酌雙方之身份、資
      力與加害程度及其他各種情形核定相當之數額。且所謂「
      相當」，應以實際加害情形是否重大及被害人之身份、地
      位與加害人之經濟情況等關係定之（最高法院86年度台上
      字第3537號判決意旨參照）。本院審酌原告因系爭事故所
      受傷害於精神上可能承受之無形痛苦、兩造之所得（見本
      院卷第35至43頁）等一切情狀，認原告請求被告賠償133,
      526元精神慰撫金，應屬適當。
　　⒎上述金額共計384,829元【計算式：149,252+11,550+17,14
      2+36,000+37,359+133,526=384,829】。復依兩造之肇事
      責任比例計算，原告得請求之金額為230,897元【計算式
      ：384,829×60%=230,897，四捨五入至整數】。而原告因
      本件事故領取強制險44,118元，為兩造所不爭執，是扣除
      此部分金額後，原告得再向被告請求之金額即為186,779
      元【計算式：230,897-44,118=186,779】。原告請求在此
      範圍內，為有理由；逾此部分之請求，則屬無據。
五、遲延利息
（一）按民法第233條第1項規定：「遲延之債務，以支付金錢為
      標的者，債權人得請求依法定利率計算之遲延利息。第20
      3條規定：「應付利息之債務，其利率未經約定，亦無法
      律可據者，週年利率為百分之5。」第229條第2項規定：
      「給付無確定期限者，債務人於債權人得請求時，經其催
      告而未為給付，自受催告時起，負遲延責任。其經債權人
      起訴而送達訴狀，或依督促程序送達支付命令，或為其他
      相類之行為者，與催告有同一之效力。」
（二）查本件損害賠償債務，其給付並無確定期限，而本件起訴
      狀繕本係於109年10月15日送達被告，有本院送達證書在
      卷可查（見附民卷第83頁），是被告應於109年10月16日
      起負遲延責任。
六、綜上所述，原告依侵權行為之法律關係，請求被告給付186,
    779元，及自109年10月16日起至清償日止，按週年利率5%計
    算之利息，為有理由，應予准許。逾此部分之請求則屬無據
    ，應予駁回。
七、本件原告勝訴部分係就民事訴訟法第427條訴訟適用簡易程
    序所為被告敗訴之判決，爰依同法第389條第1項第3款之規
    定，職權宣告假執行；並依被告之聲請，宣告如被告為原告
    預供擔保，得免為假執行。
八、本件事證已臻明確，兩造其餘主張陳述及所提之證據，經審
    酌均與本院前揭判斷無影響，毋庸一一論述，附此敘明。
九、訴訟費用負擔之依據：民事訴訟法第79條。
中　　華　　民　　國　　111 　年　　9 　　月　　16　　日
　　　　　　　　　　　　中壢簡易庭　法　官 周仕弘
以上為正本係照原本作成。
如不服本判決，應於送達後20日內，向本院提出上訴狀並表明上
訴理由，如於本判決宣示後送達前提起上訴者，應於判決送達後
20日內補提上訴理由書（須附繕本）。
中　　華　　民　　國　　111 　年　　9 　　月　　16　　日
　　　　　　　　　　　　　　　　　　書記官  巫嘉芸